臺灣高雄地方法院刑事判決　　　　　　　96年度交訴字第82號
公　訴　人　臺灣高雄地方法院檢察署檢察官
　　　　　　乙○○
　　　　　　　　　　　號
　　　　　　丙○○
　　　　　　甲○○
上　一　人
選任辯護人　周村來律師
　　　　　　周元培律師
上列被告因業務過失致死等案件，經檢察官提起公訴（95年度偵
字第24034 號、第28540 號），本院判決如下：
    主    文
乙○○、丙○○、甲○○均無罪。
    理    由
一、公訴意旨略以：被告乙○○係聯結車司機，為從事業務之人
    ，於民國95年9 月8 日上午9 時18分，駕駛車牌號碼：X8-8
    61號聯結車，沿高雄縣路竹鄉○○村○○路由南往北方向行
    駛，本應注意汽車行駛時，駕駛人應注意車前狀況及兩車併
    行之間隔，並隨時採取必要之安全措施。而依當時情形，又
    無不能注意之情事，竟疏未注意同向行駛在右側，由陳郭月
    霞所騎乘2 輪電動車之動態，至被告丙○○、甲○○均明知
    交岔路口10公尺內不得臨時停車，而依當時情形，又無不能
    注意之情事，二人竟為圖便利，將所駕駛之車牌號碼ZQ-407
    7 號自用小客車及車牌號碼3M-7190 號自用小客貨車依序（
    由南往北方向）先行臨時停車於上開交岔路口10公尺以內（
    其中甲○○所駕駛之車號：ZQ-4077 號自小客車，更離路面
    邊緣差距一機車車身長度），致陳郭月霞為閃避該二違規停
    車之車輛，而將行駛路徑偏向車道中央，致遭在旁聯結車之
    右後輪輾壓，而當場死亡。因認被告乙○○涉犯刑法第276
    條第2 項之業務過失致死罪嫌；被告丙○○、甲○○涉犯同
    法第276條第1項之過失致死罪嫌等語。
二、按犯罪事實應依證據認定之，無證據不得認定其犯罪事實；
    不能證明被告犯罪者，應諭知無罪之判決，刑事訴訟法第15
    4 條第2 項、第301 條第1 項分別定有明文。又認定犯罪事
    實所憑之證據，雖不以直接證據為限，間接證據亦包括在內
    ；然而無論直接或間接證據，其為訴訟上之證明，須於通常
    一般之人均不致有所懷疑，而得確信其為真實之程度者，始
    得據為有罪之認定，倘其證明尚未達到此一程度，而有合理
    之懷疑存在時，事實審法院復已就其心證上理由予以闡述，
    敘明其如何無從為有罪之確信，因而為無罪之判決，尚不得
    任意指為違法，最高法院76年台上字第4986號判例可資參照
    。又按刑法上之過失致人於死罪，必需其過失行為與致人死
    亡之結果間，在客觀上有相當因果關係始得成立。所謂相當
    因果關係，係指依據經驗法則，綜合行為當時所存在之一切
    事實，為客觀之事後審查，認為在一般情形下，有此環境、
    有此行為之同一條件，均可發生同一之結果者，則該條件即
    為發生結果之相當條件，此行為與結果之間，即堪認定具有
    相當之因果關係。反之，若在一般情形下，雖有此同一條件
    存在，但依客觀之審查，認為不必皆發生此結果者，則該條
    件與結果即不相當，不過為偶然之事實而已，此行為與結果
    之間，即難認定具有相當因果關係。再汽車駕駛人依規定遵
    守交通規則行車時，得信賴其他汽車駕駛人亦能遵守交通規
    則，故關於他人違規行為所導致之危險，僅就可預見，且有
    充足時間可採取適當之措施以避免結果之發生時，負其責任
    。對於他人突發不可知之違規行為並無防止之義務。又刑法
    上之過失犯，以行為人對於犯罪結果之發生按其情節應注意
    ，並能注意，而不注意者，始克相當，若事出突然，依當時
    情形，不能注意時，縱有結果發生，仍不得令負過失責任。
    所謂信賴原則，指行為人在社會生活中，於從事某種具有危
    險性之特定行為時，如無特別情事，在可信賴被害者或其他
    第三人亦會相互配合，謹慎採取適當行動，以避免發生危險
    之適當場合，倘因被害者或其他第三人之不適當行動，而發
    生事故造成損害之結果時，該行為人即不負過失責任。依此
    一原則，汽車駕駛人應可信賴參與交通行為之對方，亦將同
    時為必要之注意，相互為遵守交通秩序之適當行為，而無考
    慮對方將會有違反交通規則之不當行為之義務。故汽車駕駛
    人如已遵守交通規則且為必要之注意，縱有死傷結果之發生
    ，其行為仍難認有過失可言（最高法院76年台上字第192 號
    判例、87年度台上字第2457號、88年度台上字第1852號判決
    意旨參照）。
三、公訴人認被告乙○○、丙○○、甲○○涉有前開罪嫌，係以
    被告乙○○、丙○○、甲○○三人之供述，道路交通事故現
    場圖、事故調查報告表(一)、(二)、現場照片18幀、現場監視錄
    影帶照片30幀、警員蘇耀鴻之職務報告、相驗屍體證明書、
    驗斷書、臺灣省車輛行車事故覆議委員會96年2 月12日府覆
    議字第0966200302號函等為其論據。訊據被告乙○○堅詞否
    認有何業務過失致死犯行，辯稱：伊於該路口停等紅燈的時
    候，被害人的車子根本都還沒有出現，綠燈啟動不久後，伊
    聽到右後方突然有碰一聲，就馬上停下來，於右後輪發現被
    害人躺在右後輪附近，伊根本沒有可能預見到後方有車子接
    近，而且伊也沒有忽左忽右行駛，高縣湖警偵移字第095000
    0820號卷第16頁編號6 之照片所示位置於車禍發生前，停滿
    汽車與機車，被害人是撞到路旁的機車倒地後，才被其所駕
    駛聯結車右後輪輾過等語；被告丙○○雖坦承有於前開時、
    地臨時停車，惟否認有何過失致死犯行，辯稱：伊所有車輛
    僅停於該處，與陳郭月霞死亡沒有關係等語；被告甲○○則
    坦承於前開時、地臨時停車，並就檢察官起訴之事實為認罪
    之陳述。經查：
  (一)程序方面：
    查公訴人所引憑以認定被告犯行之上開證據證據，為被告以
    外之人於審判外之言詞或書面陳述，原無證據能力，惟被告
    乙○○、丙○○、甲○○於本院準備程序進行時，已知有刑
    事訴訟法第159 條第1 項不得為證據之情形，仍同意作為證
    據（見本院96年6 月25日準備程序筆錄），本院審酌上開證
    據作成時，虛偽之可能性極小，認上開證據依其作成時之情
    況，均適為本案之證據，依刑事訴訟法第159 條之5 第1項
    規定，均具有證據能力。
  (二)實體方面：
  1.查被告丙○○、甲○○二人為圖便利，分別於起訴書所載時
    間，將所駕駛之車牌號碼ZQ-4077 號自用小客車及車牌號碼
    3M-7190 號自用小客貨車依序臨時停車在高雄縣路竹鄉○○
    村○○路與中山路712 巷交岔路口附近（所停位置詳如高縣
    湖警偵移字第0950000946號卷第9 頁現場圖），而被告乙○○係聯結車司機，於95年9 月8 日上午9 時18分，駕駛車牌
    號碼：X8-861號聯結車，沿高雄縣路竹鄉○○村○○路由南
    往北方向行駛，行經該路與中山路712 巷即被告丙○○、甲○○停放上開車輛之交叉路口時，適有由陳郭月霞所騎乘2
    輪電動車同向行駛亦行經該處，卻為被告乙○○駕駛之聯結
    車右後輪輾斃等情，業據被告乙○○、丙○○、甲○○所自
    承，復有道路交通事故現場圖、事故調查報告表(一)、(二)、現
    場照片18幀、現場監視錄影帶照片30幀、相驗屍體證明書、
    驗斷書等附卷可稽，此部分之事實，自堪認定。
  2.公訴人雖依上開事實與警員蘇耀鴻之職務報告、臺灣省車輛
    行車事故覆議委員會96年2 月12日府覆議字第0966200302號
    函等資料，認定本件上開車禍之原因，係被害人為閃避被告
    丙○○、甲○○二人違規停放於該交叉路口之車輛，而將行
    駛路徑偏向車道中央，致遭被告乙○○所駕駛之聯結車右後
    輪輾壓，而當場死亡。惟查：
  本案處理員警蘇耀鴻於調閱現場監視錄影畫面後，製作職務
    報告時提及本件車禍被告甲○○違規停車難辭其咎等語，有
    職務報告乙份在卷可憑（參高雄湖警偵移字第0950000946號
    卷第16頁），而被告丙○○、甲○○於交岔路口10公尺範圍
    內停車有違規定，亦有台灣省車輛行車事故覆議委員會96年
    2 月12日府覆議字第0966200302號函乙紙在卷可參（參95偵
    字第24034 號卷第44頁），固可認定然被告丙○○、甲○○
    於案發當時，分別將其所駕駛之上開車輛停放在高雄縣路竹
    鄉○○村○○路與中山路712 巷交岔路口十公尺範圍內之違
    規停車行為（所停位置詳如高縣湖警偵移字第0950000946號
    卷第9 頁現場圖），係違反道路交通安全規則第111 條第1
    項第2 款在交岔路口10公尺內，不得臨時停車之規定，而應
    依道路交通管理處罰條例相關規定，由裁決機關依行政裁量
    予以處罰。惟單純交通安全規則之違反與過失之有無，於法
    究屬二事，非謂違反交通安全規則即屬有過失，必也該交通
    安全規則之違反係關於行車注意義務且與交通事故之發生有
    相當因果關係者，始得謂為因該交通安全規則之違反而有過
    失，尚不得獨執交通安全規則之違反即遽為過失之推定。故
    仍須依案發當時被告丙○○、甲○○停車地點與案發地點之
    相對位置、被害人行車狀況來作判斷，尚難據以被告丙○○
    、甲○○均於前開交岔路口違規停車，及被害人嗣後於該交
    岔路口附近遭被告李福順所駕駛之聯結車輾斃，即謂被告丙○○、甲○○二人確有過失致人於死之犯行。
  而本院依職權勘驗本件案發現場路段當時之監視錄影帶結果
    所示（該監視畫面係臺灣郵政股份有限公司路竹竹南郵局所
    拍攝，本件車禍係發生於該郵局之前），被告丙○○所駕駛
    之車牌號碼ZQ-4077 號自用小客車及被告甲○○所駕駛之車
    牌號碼3M -7190號自用小客貨車於本件案發之前，業已停妥
    於該交岔路口，嗣於9 時19分6 秒至7 秒，被告甲○○下車
    並關上車門；於9 時19分8 秒，被告甲○○站在其車輛駕駛
    座旁，面對駕駛座，被告乙○○之藍色大型聯結車出現在被
    告甲○○車輛之左後方（即高縣湖警偵移字第0950000946號
    卷第10頁編號4 之翻拍照片畫面）；於9 時19分09秒，被告
    乙○○聯結車之右前輪對著被告甲○○車輛駕駛座之相對位
    置，被害人之電動車從上開二輛車輛中間由後瞬間騎至警卷
    第10頁編號5 翻拍照片之相對位置；於9 時19分10秒，被害
    人電動車與被告乙○○聯結車一起向前行駛，並離開監視錄
    影範圍等情，有本院勘驗筆錄乙份在卷可憑（參本院卷第97
    頁、第98頁），亦即高縣湖警偵移字第0950000946號卷第10
    頁編號5 之監視畫面，並非警員蘇耀鴻於職務報告中所述，
    被害人所騎乘之電動車與被告李福順聯結車發生擦撞；編號
    6 之監視畫面，亦非被害人機車倒地遭被告李福順車輪捲入
    （參該卷第15頁職務報告），是依本院上開勘驗結果，並無
    公訴人所指「被害人因閃避被告丙○○、甲○○違規停車，
    而向路中行駛，致遭被告李福順所駕駛之聯結車右後車輪輾
    斃」之情形存在，公訴人上開所認實嫌速斷。被告丙○○、
    甲○○之上開違規停車行為，雖導致被害人因而須繞越其等
    所違規停放之自小客車，而偏向快車道行駛，然由被害人騎
    乘電動車瞬間由後騎至被告甲○○自小客車與被告李福順聯
    結車中間，之後並與被告李福順所駕駛之聯結車一起離開監
    視錄影範圍之情以觀，被害人當時必係清楚看見被告丙○○
    、甲○○所違規停放之車輛，而採取繞越之駕駛行為，以因
    應該違規停車之情形，其後並與被告李福順所駕駛之聯結車
    一起駛離監視錄影範圍，則被害人既已安全通過被告丙○○
    、甲○○違規停車之路段，顯然被告丙○○、甲○○違規停
    車對被害人行車所造成之危險業已消失，其後路段若無他車
    輛違規停放，被害人自可回慢車道繼續行駛，雖本件被害人
    嗣後何以未回慢車道行駛而發生本件車禍，依卷內資料尚無
    從查考，然可確定者，被告丙○○、甲○○之未依規定停車
    與本件交通事故之發生並無必然之關連無疑，尚難認其等就
    本件車禍之發生具有何過失。此亦可由前開台灣省車輛行車
    事故覆議委員會其鑑定意見僅記載「被告丙○○、甲○○於
    路口10公尺範圍內停車均有違規定」，並未認定前開違規行
    為係肇致本件車禍發生之原因而明。
  至被害人於安全駛離上開被告甲○○、丙○○違規停車之路
    段後，究係為何人車倒地並遭被告李福順所駕駛之聯結車右
    後車輪輾斃，依卷內資料，並無證據可證被害人電動車與被
    告李福順所駕駛之聯結車有碰撞發生，即無法認定係因被告
    李福順駕車撞及被害人機車所致，故此項因素自應予以排除
    。然是否如公訴意旨所載，係因被告李福順行車殊未注意車
    前狀況或殊未注意與被害人機車併行之間隔所致，本院細繹
    警製道路交通事故調查報告表及現場照片（參高縣湖警偵移
    字第0950000946號卷第9 頁、高縣湖警偵移字第0950000820
    號卷第17頁），被害人所騎乘電動車之刮地痕起點在外側快
    車道外側，刮地痕呈西南往東北方向朝慢車道，而被告李福
    順所駕駛之聯結車右後車輪正後方亦留有筆直之血漬痕，顯
    見被告李福順之聯結車自始均駕駛於外側快車道上，並未駛
    入被害人原應行駛之慢車道。再依本院前開勘驗結果所示於
    9 時19分8 秒被告甲○○站在其車輛駕駛座旁，面對駕駛座
    ，被告乙○○之藍色大型聯結車出現在被告甲○○車輛之左
    後方（即高縣湖警偵移字第0950000946號卷第10 頁 編號4
    之翻拍照片畫面）；於9 時19分9 秒，被告乙○○聯結車之
    右前輪對著被告甲○○車輛駕駛座之相對位置，被害人之電
    動車從上開二輛車輛中間由後瞬間騎至警卷第10頁編號5 翻
    拍照片中被告甲○○車頭位置。又本件被害人電動車刮地痕
    之起點，距離被告甲○○車頭約3 至5 公尺之距離，若以被
    害人電動機車速度時速20公里計算，被害人駛離被告甲○○
    自小客車車頭後，至發生本件車禍之時間僅約1 秒。則依上
    開客觀情形而論，被害人於9 時19分9 秒瞬間由後往前行駛
    至被告李福順所駕駛之聯結車右側車門旁，顯然被告李福順
    與被害人機車間之距離，並非被告李福順任意變換行車方向
    所致，反係被害人依路況而自行採取之駕駛行為，被告李福
    順上開所辯，應堪屬實。而參與道路交通之駕駛人因信賴對
    方亦能遵守交通規則，同時為必要之注意並謹慎採取行動，
    故對不可預知且無從防範行為應無預防之義務，是被告李福
    順既已在遵行之快車道內行駛，對被害人突如其來駛入快車
    道之行為，並無預防之義務及預防之可能性，故於此狀況下
    ，要難謂被告李福順有何保持與被害人電動車併行間隔之義
    務，嗣於下一秒鐘隨即發生本件車禍，自難認被告李福順有
    何公訴人所指之過失可言。
  3.又臺灣省行車事故覆議鑑定委員會鑑定意見雖認定本件事故
    發生主因，係被告李福順與被害人綠燈起步時，互未注意鄰
    車動態，致發生擦撞肇事之可能性較大（見95年度偵字第24
    034 號卷第44），然該鑑定意見係憑警卷所附監視錄影翻拍
    照片而為，究與錄影之動態畫面有別，故本院自行勘驗監視
    錄影帶後，逕依勘驗結果判定被告李福順是否就被害人之死
    亡具有過失，而不採上開鑑定意見，附此敘明。
四、綜上所述，依公訴人所提出之證據，尚不足以證明被告乙○○、丙○○、甲○○對於被害人死亡之結果有何過失，自難
    遽以公訴意旨所載罪名論處。此外，復查無其他積極事證堪
    認被告李福順、丙○○、甲○○有公訴人所指之犯行，既不
    能證明其犯罪，自應為被告李福順、丙○○、甲○○無罪之
    諭知。
據上論斷，應依刑事訴訟法第301條第1項，判決如主文。
本案經檢察官丁○○到庭執行職務。
中　　華　　民　　國　　96　　年　　9 　　月　　28　　日
                  交通法庭  審判長法  官  何秀燕
                                  法  官  吳金芳
                                  法　官  林揚奇
以上正本證明與原本無異。
如不服本判決應於收受本判決後10日內向本院提出上訴書狀，並
應敘述具體理由，如未敘述上訴理由者，應於上訴期間屆滿後20
日內補提理由書狀於本院（均須按他造當事人之人數附繕本）「
切勿逕送上級法院」。
中　　華　　民　　國　　96　　年　　9 　　月　　28　　日
 　　　　　　　　　　　　　　　　 書記官  于耀文
